【裁判字號】    95,重訴,500
【裁判日期】    951229
【裁判案由】    侵權行為損害賠償
【裁判全文】
臺灣板橋地方法院民事判決             95年度重訴字第500號
原      告  乙○○
            丙○○
被      告  甲○○
                    現另案於.
上列當事人間請求侵權行為損害賠償事件，原告提起附帶民事訴
訟（95年度交附民字第30號），經本院刑事庭移送前來，本院於
民國95年12月20日言詞辯論終結，判決如下：
    主      文
被告應給付原告乙○○新臺幣壹佰陸拾玖萬陸仟陸佰零柒元，及
自民國九十五年八月十日起至清償日止，按週年利率百分之五計
算之利息。
被告應給付原告丙○○新臺幣壹佰貳拾肆萬玖仟貳佰柒拾捌元，
及自民國九十五年八月十日起至清償日止，按週年利率百分之五
計算之利息。
原告其餘之訴駁回。
訴訟費用由原告乙○○、丙○○各自負擔百分之三十五，被告負
擔百分之三十。
本判決第一項於原告乙○○以新臺幣伍拾柒萬元供擔保後，得假
執行。
本判決第二項於原告丙○○以新臺幣肆拾貳萬元供擔保後，得假
執行。
原告其餘假執行之聲請駁回。
    事實及理由
一、原告主張：
（一）被告於民國92年7 月28日晚上9 時許起，與友人即訴外人
      蕭文華、陳柏羽等人在臺北縣土城市○○路好樂迪ＫＴＶ
      內飲酒後，被告明知其並未領取汽車駕駛執照，且飲用酒
      類，已不勝酒力而處於酒醉之狀態，無法安全駕駛動力交
      通工具，仍於同日晚上11時50分許，於酒後駕駛車牌號碼
      HU─9230號自用小客車（下稱小客車）搭載蕭文華、陳柏
      羽離開，由臺北縣土城市○○路北向南往三峽方向行駛，
      於92年7 月29日凌晨零時許，行經土城市○○路與信義路
      口，欲左轉信義路時，原應注意汽車行駛至交岔路口，左
      轉彎時，應行至交岔路口中心處左轉，並不得佔用來車道
      搶先左轉，及在劃有分向限制線之路段，不得駛入來車之
      車道內，而依當時情形天候係晴天，為夜間設有照明設備
      之市區道路，視距良好，並無障礙物，路面亦為乾燥、無
      缺陷之柏油路，並無不能注意之情事，竟疏未注意，於到
      達路口前即先行跨越分向限制線（即雙黃線），佔用對向
      車道搶先左轉，適有未領有駕駛執照之原告乙○○、丙○
      ○（下或合稱原告）之子黃聖斌騎乘車號NN8 ─316 號機
      車（下稱機車）搭載訴外人張嘉琳行經上開地點之對向車
      道，致使被告駕駛小客車右側（由車內往外看方向言之，
      以下均同）前輪葉子板位置，撞及黃聖斌所騎乘之機車車
      頭，被告駕駛之小客車因衝撞而致前擋風玻璃右側、右前
      車窗、右前車門破損，黃聖斌所騎乘之機車則車頭全毀，
      致使黃聖斌、張嘉琳分別摔落在分向限制線附近及對向往
      臺北縣三峽鎮○○○○道上，黃聖斌機車倒地，因而受有
      顱內出血、右腎挫傷、右大腿骨折、右前臂多處骨折之傷
      害，經送往臺北縣板橋市財團法人徐元智先生醫藥基金會
      附設亞東紀念醫院（下稱亞東醫院）救治後，黃聖斌仍因
      顱內出血傷重，延至92年8 月3 日中午12時40分許不治死
      亡。而被告公共危險、過失致死犯行，業據臺灣板橋地方
      法院檢察署（下稱板橋地檢署）檢察官以92年度偵字第14
      508 、18830 號案件（下稱相關刑案偵查）提起公訴，經
      本院刑事庭以95年度交易緝字第5 號案件（下稱相關刑案
      ）判處有期徒刑7 月、1 年2 月，應執行有期徒刑1 年8
      月，並於嗣後確定。
（二）原告乙○○、丙○○為被害人黃聖斌之父母，核上開被告
      行為業已構成民法第184 條第1 項前段之侵權行為，被告
      因嚴重過失發生車禍，撞及被害人黃聖斌死亡，被告對原
      告所受損害應負賠償責任。至於原告請求金額如下：
  １、醫療費用部分：
      被害人黃聖斌自本件侵權行為發生之日即92年7 月28日因
      受傷嚴重，送往亞東醫院急救，至93年8 月3 日因傷重不
      治死亡，於亞東醫院醫療所生之醫療費用為新臺幣（下同
      ）230,000 元，由原告乙○○支出，自應由被告賠償。
  ２、喪葬費用部分：
      原告乙○○因被害人黃聖斌之死亡，支出喪葬費用220,00
      0 元，亦應由被告賠償。
  ３、扶養費用：
      原告係被害人黃聖斌之雙親，黃聖斌本對原告負法定扶養
      義務，因被害人黃聖斌死亡之故，原告自得依民法第192
      條第2 項請求被告賠償原告2 人各2,150,000 元，合計4,
      300,000 元。
  ４、慰撫金部分：
      被害人黃聖斌乃原告之子，竟因被告侵權行為致死，原告
      自受有極大痛苦，為此依民法第194 條規定請求被告賠償
      原告2人各3,000, 000元，合計6,000,000元。
（三）是原告聲明：被告應給付原告乙○○5,600,000 元，給付
      原告丙○○5,150,000 元，及均自起訴狀繕本送達之翌日
      起至清償日止按週年利率5%計算之利息，暨以供擔保為條
      件之假執行宣告。
二、被告則以：
（一）對於原告主張其侵權行為之情事不為爭執，亦對原告乙○
      ○主張其因而支出醫藥費用230,000 元、喪葬費用220,00
      0 元之情事不為爭執。
（二）其一直欲與原告商談和解，惟原告請求之金額過高，其無
      力負擔。
（三）是被告聲明：原告之訴及假執行之聲請均駁回。
三、原告主張原告乙○○、丙○○係被害人黃聖斌之父母，被告
    於上開時地酒醉後駕駛小客車不慎撞擊被害人黃聖斌，致被
    害人黃聖斌傷重不治死亡等情事，有道路交通事故現場圖、
    道路交通事故調查報告表、事故現場暨車損照片27張附於相
    關刑案偵查卷足佐，又被害人黃聖斌受被告駕車撞並因而受
    有顱內出血、右腎挫傷、右大腿骨折、右前臂多處骨折之傷
    害，經送往亞東醫院救治，仍因顱內出血傷重延至92年8 月
    3 日上午12時40分許不治死亡之事實，並有亞東醫院診斷證
    明書3 件、92年8 月26日亞歷字第0926411273號函、相驗屍
    體證明書、驗斷書各1 件附於相關刑案偵查相驗卷可稽。又
    被告於駕車肇事前，曾與友人蕭文華、陳柏羽在臺北縣土城
    市○○路好樂迪ＫＴＶ內飲酒之事實，並經證人蕭文華、陳
    柏羽於相關刑案警詢中證述屬實，此有汽車駕駛人酒後生理
    協調平衡檢測紀錄表1 件附於相關刑案偵查卷足佐，又被告
    於接受測試時之呼氣酒精濃度值為每公升0.56毫克，復有臺
    北縣政府警察局道路交通事故當事人酒精測定紀錄表1 件在
    卷可參。而按醫學文獻上認吐氣所含酒精濃度達每公升0.25
    毫克者，有輕度協調功能降低之現象；每公升達0.5 毫克者
    ，有反應較慢、感覺減低、影響駕駛之現象，此有行政院國
    軍退除役官兵輔導委員會臺北榮民總醫院（八八）北總內字
    第26868 號函及附件可考；又吐氣達每公升0.55毫克以上，
    肇事率為一般正常人之10倍，一般認為已達不能安全駕車，
    亦有法務部88年5 月18日法八八檢字第001669號函公告可按
    ，此為本院職務上所已知，被告於肇事當時，吐氣酒精濃度
    已達每公升0.56毫克，足見其已因酒後導致其注意力、反應
    及判斷能力下降，已處於不能安全駕駛動力交通工具之狀態
    之事實，且上開侵權行為之事實亦為被告自認。按汽車行駛
    至交岔路口，左轉彎時，應距交岔路口30公尺前顯示方向燈
    或手勢，行至交岔路口中心處左轉，並不得占用來車道搶先
    左轉。又在劃有分向限制線之路段，不得駛入來車之車道內
    。道路交通安全規則第102 條第1 項第4 款、第97條第2 款
    分別定有明文，被告自應注意上述道路交通安全規定，以避
    免車禍重大事故之發生，又本件事故發生時，現場天候係晴
    天，為夜間設有照明設備之市區道路，視距良好，並無障礙
    物，路面亦為乾燥、無缺陷之柏油路面，此有道路交通事故
    調查報告表1 紙附於相關刑案偵查卷可按，依當時情形並無
    不能注意之情事，被告應注意能注意而疏未注意，於到達左
    轉彎路口前即先行跨越分向限制線（即雙黃線），佔用對向
    車道搶先左轉，因而撞及被害人黃聖斌致死，又被害人黃聖
    斌確因本件車禍死亡，被告之侵權行為與被害人黃聖斌之死
    亡間，顯有相當因果關係，且臺灣省臺北縣區車輛行車事故
    鑑定委員會鑑定、相關刑案偵查起訴書、判決認定結果亦適
    與本件相同，認被告酒後酒精濃度超過標準駕駛自小客車，
    逆向斜穿為肇事原因，相關刑案因而認被告公共危險、過失
    致死犯行明確，因而判處有期徒刑7 月、1 年2 月，應執行
    有期徒刑1 年8 月確定，亦有相關刑案判決在卷可參，是原
    告主張被告侵權行為事實已堪認定。
四、按「因故意或過失，不法侵害他人之權利者，負損害賠償責
    任。」，「不法侵害他人致死者，對於支出醫療及增加生活
    上需要之費用或殯葬費之人，亦應負損害賠償責任。」，「
    被害人對於第三人負有法定扶養義務者，加害人對於該第三
    人亦應負損害賠償責任。」，「不法侵害他人致死者，被害
    人之父、母、子、女及配偶，雖非財產上之損害，亦得請求
    賠償相當之金額。」，民法第184 條第1 項前段、第192 條
    第1 項、第2 項、第194 條分別定有明文。被告酒後駕車不
    慎致被害人黃聖斌死亡，原告自得依上開規定請求被告賠償
    損害，惟原告所請求之金額應否准許，茲分述如後：
（一）殯葬費用
      原告乙○○主張因被告之侵權行為造成被害人黃聖斌死亡
      ，因而支出殯葬費220,000 元等語，為被告所不爭執，且
      此金額並無超出社會上一般水準，是原告乙○○此部分之
      請求自應全部准許。
（二）醫療費用
      原告主張被害人黃聖斌自本件侵權行為發生之日即92年7
      月28日因受傷嚴重，送往亞東醫院急救，至93年8 月3 日
      因傷重不治死亡，於亞東醫院醫療所生之醫療費用為230,
      000 元，由原告乙○○支出，自應由被告賠償等語，亦為
      原告所不爭執，且上開醫療費用之支出均係為救治被害人
      黃聖斌所必要，自應予以准許。
（三）扶養費用
      本件原告主張被害人黃聖斌為其等之子，因被害人死亡而
      不能受其扶養，故依民法第192 條第2 項之規定各請求被
      告賠償扶養費用2,150,000 元等情。查：
  １、原告乙○○請求部分
      原告乙○○係於46年2 月1 日生，被害人黃聖斌係75年2
      月24日生，被害人黃聖斌死亡時（92年8 月3 日）17歲，
      而原告乙○○當時為46歲又6 個月餘之事實，有戶口名簿
      為證。而依據內政部編印之91年臺灣省簡易生命表47歲男
      性之平均餘年為29.34 年，惟應自60歲起始受被害人黃聖
      斌扶養，根據財政部按照所得稅法規定所公告所得稅扶養
      親屬免稅額為72,000元，依霍夫曼式計算法（不扣除中間
      利息），原告乙○○扶養費用為586,427 元（元以下四捨
      五入，下同），其計算式為：(1)自侵權行為發生時至餘命
      之金額：[72,000*18.00000000 （此為應受扶養29年之霍
      夫曼係數）+72,000*0.34* （18.00000000-00.00000000
      ）]= 1,321,915（小數點以下四捨五入，下同），減去(2)
      自侵權行為發生時至60歲之金額：[72,000*10.00000000
      （此為應受扶養13年之霍夫曼係數）]=735,488 而得。原
      告乙○○於被害人黃聖斌死亡之時，尚有配偶即原告丙○
      ○、子女黃暐翰、黃筱雯合計3 人亦同對其負扶養義務，
      有原告提出戶口名簿可證，應由該3 人連同被害人黃聖斌
      平均分擔對原告乙○○之扶養義務，是原告主張其所受扶
      養費之損害，為586,427 元之1/4 即146,607 元之範圍內
      ，亦應准許，逾此部分之請求則乏依據。
  ２、原告丙○○請求部分
      原告丙○○係於52年10月20日生，於本件侵權行為發生時
      （92年8 月3 日）39歲又10個月餘之事實，有戶口名簿為
      證。而依據內政部編印之91年臺灣省簡易生命表40歲女性
      之平均餘年為70.3年，惟應自60歲起始受被害人黃聖斌扶
      養，根據財政部按照所得稅法規定所公告所得稅扶養親屬
      免稅額為72,000元，依霍夫曼式計算法（不扣除中間利息
      ），原告丙○○扶養費用為597,111 元，其計算式為：(1)
      自侵權行為發生時至餘命之金額：[72,000*22.00000000
      （此為應受扶養40年之霍夫曼係數）+72,000*0.3*（22.0
      0000000-00.00000000）]=1,613,468，減去(2)自侵權行為
      發生時至60歲之金額：[72,000*14.00000000 （此為應受
      扶養20年之霍夫曼係數）]=1,016,357 而得。原告丙○○
      於被害人黃聖斌死亡之時，尚有配偶即原告乙○○、子女
      黃暐翰、黃筱雯共3 人亦同對其負扶養義務，有原告提出
      戶口名簿可證，應由該3 人連同被害人黃聖斌平均分擔對
      原告丙○○之扶養義務，是原告主張其所受扶養費之損害
      ，為597,111 元之1/4 即149,278 元之範圍內，亦應准許
      ，逾此部分之請求則乏依據。
（四）精神慰撫金
      原告主張原告乙○○、丙○○係被害人黃聖斌之父母，因
      被告不法侵害被害人黃聖斌致死，原告因此精神上均受有
      重大刺激，自分別得依民法第194 條規定，向被告請求相
      當金額之非財產上損害各3,000,000 元等語。經查，原告
      乙○○、丙○○分別係被害人黃聖斌之父母，因被告不法
      侵害被害人致死等事實，均已如前述，是原告精神上自均
      受有相當之痛苦，故其等請求賠償慰撫金，固非無據。惟
      關於請求之金額，本院審酌被害人黃聖斌係係75年2 月24
      日生，本件侵權行為時17歲，臺北縣私立智光商工高級職
      業學校餐飲科肄業，曾於紅爐牛排館上班，原告乙○○係
      46年2 月1 日生，原告丙○○係52年10月20日生，本件侵
      權行為時分別為46歲、39歲，原告乙○○94年度有利息所
      得1,442 元，另有不動產數筆，財產總額達2 百餘萬元，
      原告丙○○94年度則有薪資收入214,600 元，在臺北縣中
      和市有不動產，財產總額達150 餘萬元，平日共同以擺設
      鹽酥雞攤位維生，每月淨收入2 萬餘元；被告係69年1 月
      9 日生，車禍時23歲，臺北縣立土城國民中學肄業，曾從
      事鋁門窗工作，工資係按日以1,700 元計算，因相關刑案
      判處有期徒刑1 年8 月確定，目前另案執行觀察勒戒處分
      ，又本件侵權行為發生後非但未與原告論及和解事宜，反
      於相關刑案程序中逃匿無蹤，直至95年7 月26日始經相關
      刑案緝獲案，距本件侵權行為時已近3 年之久．．．等情
      事，以及兩造之身分、社會地位、智識水準，及兩造其他
      實際狀況等一切情狀，並考量被害人黃聖斌係原告之子，
      被告酒後駕車過失重大，認原告各請求賠償精神慰撫金
      3,000,000 元，尚屬過高，應均核減為1,800,000 元，方
      屬公允，逾此部分之請求則不應准許。
    綜合上述，原告乙○○所受之損害為2,396,607 元，原告丙
    ○○所受之損害為1,949,278 元。
五、惟按「保險人依本法規定給付之保險金，視為加害人或被保
    險人損害賠償金額之一部分；加害人或被保險人受賠償請求
    時，得扣除之。」，強制汽車責任保險法第30條規定甚明，
    本件原告均陳明因本件侵權行為業已領取強制汽車責任險之
    保險金1,400,000 元，並由原告每人各分得700,000 元等語
    ，是原告請求之金額自應扣除上開保險金，即原告乙○○得
    請求1,696,607 元，原告丙○○得請求1,279,278 元。
六、從而，原告基於侵權行為法則，請求被告給付原告乙○○1,
    696,607 元，給付原告丙○○1,249,278 元，及均自起訴狀
    繕本送達之翌日即95年8 月10日起至清償日止按週年利率5%
    計算利息之範圍內，為有理由，應予准許；逾此部分之請求
    則無理由，自應予以駁回。
七、原告均陳明願供擔保，聲請宣告假執行，經核各該原告勝訴
    部分，係合於法律規定，爰分別酌定相當之擔保金額宣告之
    ；原告其餘假執行之聲請，因訴之駁回而失所依據，不予准
    許。
八、訴訟費用負擔之依據：民事訴訟法第79條、第85條第1 項但
    書，判決如主文。
中    華    民    國    95    年    12    月    29    日
                  民事第二庭法  官  鍾啟煌
以上正本係照原本作成。
如對本判決上訴，須於判決送達後20日內，向本院提出上訴狀，
上訴臺灣高等法院（應按他造人數提出繕本）。
中    華    民    國    95    年    12    月    29    日
                            書記官  李威賜


司法院資訊處製作；財團法人民間司法改革基金會備份。
